臺灣高等法院交通事件裁定
抗　告　人
即受處分人　立順砂石行
代　理　人　甲○○
上列抗告人因違反道路交通管理處罰條例案件，不服臺灣宜蘭地
方法院，中華民國96年7 月31日所為裁定（原審案號：96年度交
聲字第146號），提起抗告，本院裁定如下：
    主  文
原裁定撤銷，發回臺灣宜蘭地方法院。
    理  由
一、原裁定略以：本件受處分人於訊問時固不否認確於舉發時間
    ，行經舉發地點，並測得其過磅總重為47.08公噸之事實，
    惟否認有超載之行為，辯稱：超載部份有百分之十的寬限，
    車核定總重43公噸，當天被查獲時是47公噸，並未超過百分
    之十云云。惟查，關於本件舉發之過程，依舉發員警張文勇
    於結證稱：當時共3人執行交通稽查勤務，地點為三星鄉196
    線及宜61線路口，96年4月13日15時許，於上述時地發現
    840-BJ砂石車第四輪軸有收起，依交通部95年5月30日交路
    字第0950033500號函規定，43噸車輛載貨時6個輪軸需放下
    著地，本件違規事實明確，故將本件車輛帶至地磅處過磅，
    車輛總重為47.08噸，依道路交通安全規則第38條第1項第2
    款之規定，雙軸軸組每組不得超過17.5公噸，三軸軸組不得
    超過22公噸，22公噸加17.5公噸為39.5噸，因此該車輛核定
    載重為39.5公噸，本件車輛共6軸，因本件車輛其中1軸收起
    ，故變5軸，只能就載重限制，當時本件車輛是運載砂石，
    依本件車輛違規情節，不是很嚴重，故給予百分之十寬限，
    所以給予3噸寬限，我們是超過44噸才舉發等語（參見原審
    96年6月12日訊問筆錄），並提出咸臨有限公司地磅單1紙及
    交通部95年5月30日交路字第0950033500號函文1紙為佐證，
    參以受處分人亦自承：當時輪軸之所以收起來，是因為大洲
    路不寬，輪軸收起來是車輛轉彎方便等語。是以舉發警員就
    本件曳引車於載運貨物狀態下，竟將部分車軸收起，而以該
    車載運貨物超過限重而為舉發，其舉發過程核無不當。再該
    固定地磅復經經濟部標準檢驗局檢定合格，有檢定合格證書
    附卷可證，是受處分人裝載貨物超過核定重量之事實已堪認
    定，受處分人確有汽車裝載貨物超過核定之重量之違規行為
    。從而，移送機關依道路交通管理處罰條例第29條之2第1項
    、第3項規定裁處罰鍰15,000元，核無不合，本件聲明異議
    為無理由，應予駁回等語。
二、抗告意旨略以：
（一）抗告人所有之車號840-BJ砂石車為曳引車，並非以軸組計
      算之一般大貨車，此有840-BJ汽車新領牌照登記書可證，
      而其總重或總聯結重量之限制應依道路交通安全規則第38
      條第1項第3款之規定，而非以同條第1項第2款，原裁定以
      軸組為計算載重重量根本為錯誤。
（二）又依違反道路交通管理事件統一裁罰基準及處理細則第12
      條第1 項第13款規定，駕駛汽車裝載貨物超過核定之總重
      量或總聯結重量，未逾百分之十，而未嚴重危害交通安全
      、秩序或發生交通事故，且情節輕微，以不舉發為適當者
      ，得對其施以勸導，免予舉發。依抗告人所有車號840-BJ
      之汽車新領牌照登記書載明其總聯結重量為43公噸，則其
      寬限值百分之十為4.3公噸，則逾47.30公噸方屬違規，才
      有裁罰之情形，而本案車號840-BJ當時載重為47.08 公噸
      並未逾越47.30公噸，故原處分之裁罰乃屬錯誤。
（三）退而言之，依上開道路交通管理處罰條例第29條之2第3項
      規定，縱車號840-BJ曳引車未有百分之十之寬限值，則載
      重47.08公噸逾越總聯結重量44公噸亦僅3.08 公噸，未超
      載10公噸以下，每1公噸加罰1千元，則處罰亦應僅為1萬4
      千元，亦非原處分之裁罰1萬5千元，故該處分認定均屬錯
      誤。
（四）查宜196線與宜61線路口，往員山方向500 公尺處，共有5
      處地磅計有新高砂石場、開盤瀝青廠、喬洲砂石場、協順
      砂石場、茂豐砂石場等地磅，警員強押車號840-BJ到5 公
      里外的咸臨有限公司公司過磅，警員執行不當，應予撤銷
      。
（五）抗告人於案發時乃一重車過咸臨有限公司之地磅，在此情
      形下根本無法磅出空車重，惟違規單據和地磅單怎有空車
      重17620 kg之記載，對此地磅單據記載內容明顯不實。再
      咸臨有限公司之地磅是否有按期接受中央標準局檢驗均合
      格之證明，而非僅以其有檢定合格證書即可等語。
三、按道路交通安全規則第38條第1項固規定：車輛尺度、軸重
    、總重、後懸及段差之限制應依下列規定；第2款第3目「（
    三）經車輛型式安全審驗之車輛軸組荷重限制如下：1.單軸
    ：軸荷重每軸不得超過10公噸。2.雙軸軸組：軸組荷重每組
    不得超過17.5公噸。3.參軸軸組：軸組荷重每組不得超過22
    公噸。」；惟按道路交通管理處罰條例第29條之2第1項、第
    3項汽車裝載貨物超過核定之總重量、總聯結重量者，處汽
    車所有人罰鍰，並記汽車違規紀錄1次，其應歸責於汽車駕
    駛人時，除依第3項規定處汽車駕駛人罰鍰及依第63條第1項
    第2款規定記點外，並記該汽車違規紀錄1次。有前2項規定
    之情形者，應責令改正或當場禁止通行，並處新臺幣1萬元
    罰鍰，超載10公噸以下者，以總超載部分，每1公噸加罰新
    臺幣1千元；超載逾10公噸至20公噸以下者，以總超載部分
    ，每1公噸加罰新臺幣2千元；超載逾20公噸至30公噸以下者
    ，以總超載部分，每1公噸加罰新臺幣3千元；超載逾30公噸
    者，以總超載部分，每1公噸加罰新臺幣5千元。未滿1公噸
    以1公噸計算，依上開意旨，並未處罰軸組荷重超過限制部
    分，故應依汽車裝載貨物是否有超過核定之總重量、總聯結
    重量為裁罰之依據。因之，交通部95年5月30日交路字第095
    0033500號函所示「本案有關裝置雙軸以上輪組載重車輛，
    於行駛中將軸組部分車軸懸空之執法認定乙節，案經該部公
    路總局彙徵相關單位意見，建議採行駛車輛落地軸數及其荷
    重，如有違反情形，依道路交通管理處罰條例第29條之2規
    定舉發處罰，本部認應屬妥適。」似有逾越法律之規定，為
    本院所不採。
四、查，（一）抗告人所有之車號840-BJ砂石車為曳引車，此有
    840-BJ汽車新領牌照登記書可證，亦為員警張文勇於舉發違
    反道路交通管理事件通知單所載之違規事實欄記載明確，自
    應監理機關所核定之總重為是否超過載重之裁罰基準，如或
    不然，亦應以應依道路交通安全規則第38條第1項第3款之規
    定，而非以同條第1項第2款，原裁定以軸組為計算載重重量
    即為錯誤。（二）又依違反道路交通管理事件統一裁罰基準
    及處理細則第12條第1項第13款規定，駕駛汽車裝載貨物超
    過核定之總重量或總聯結重量，未逾百分之十，而未嚴重危
    害交通安全、秩序或發生交通事故，且情節輕微，以不舉發
    為適當者，得對其施以勸導，免予舉發。依抗告人所有車號
    840-BJ之汽車新領牌照登記書載明其總聯結重量為43公噸，
    則其寬限值百分之十為4.3公噸，則逾47.30公噸方屬違規，
    才有裁罰之情形，而本案車號840-BJ當時載重為47.08公噸
    並未逾越47.30公噸，故原處分之裁罰亦有錯誤。（三）退
    而言之，依上開道路交通管理處罰條例第29條之2第3項規定
    ，縱車號840-BJ曳引車未有百分之十之寬限值，則載重47.0
     8公噸逾越總聯結重量44公噸亦僅3.08公噸，未超載10公噸
    以下，每1公噸加罰1千元，則處罰亦應僅為1萬4千元，亦非
    原處分之裁罰1萬5千元，故該處分認定同屬錯誤。是以依上
    所陳，此攸關於受處分人裁罰金額，對於受處分人之權益自
    有影響，本件抗告人之抗告即為有理由，原裁定既有上開不
    當之處，應由本院將原裁定撤銷，發回原裁定法院另為適當
    之裁定。
五、至，道路交通安全規則第38條第1項第3款規定：車輛尺度、
    軸重、總重、後懸及段差之限制應依下列規定；第4目─全
    聯結車總聯結重量不得超過42公噸與本件抗告人所有之車號
    840-BJ砂石車為曳引車，其汽車新領牌照登記書核定總聯結
    重量43公噸不相合之問題，應由交通單位另為適法處置，併
    予敘明。
據上論斷，應依道路交通案件處理辦法第26條，刑事訴訟法第41
3條前段，裁定如主文。
中　　華　　民　　國　　96　　年　　12　　月　　27 　日
　　　　　　　　　刑事第七庭審判長法  官  黃麗生
　　　　　　　　　　　　　　      法  官  許宗和
　　　　　　　　　　　　　　　    法  官  黃國忠
以上正本證明與原本無異。
不得再抗告。
                                  書記官  楊妙恩
中　　華　　民　　國　　97　　年　　1 　　月　　2 　　日
